【裁判字號】    95,交抗,870
【裁判日期】    951106
【裁判案由】    違反道路交通管理處罰條例
【裁判全文】
臺灣高等法院交通事件裁定             95年度交抗字第870號
抗  告  人
即受處分人  揚興通運股份有限公司
法定代理人  甲○○
                      71號1.
代  理  人  乙○○
上列抗告人因違反道路交通管理處罰條例案件，不服臺灣桃園地
方法院，中華民國95年10月13日所為裁定（95年度交聲字第278
號），提起抗告，本院裁定如下：
    主  文
抗告駁回。
    理  由
一、抗告之意旨略以：
(一)曳引車與半拖車雖屬密不可分，尤其是「違規超載」，半拖
    車本身無動力需曳引車動力牽引方能行駛。本案的違規屬半
    拖車本身式樣：傾卸框式，種類：未申領砂石專用車（屬宜
    蘭縣環亞通運有限公司所有），同業之間只是在工地曳引車
    與半拖車結合牽引工作，衍生之違規或是事故由曳引車承受
    ，但是半拖車未登領「砂石專用車」應是半拖車所有人（屬
    宜蘭縣環亞通運有限公司）依法應承擔的責任，概與曳引車
    牽引與否無關。且依交通安全規則第2條、第11條第1項第2
    款及第3款規定可知，半拖車與曳引車係屬分別獨立之車種
    ，各自登領汽車號牌使用，是半拖車與曳引車既然各自領有
    號牌，且分屬不同之車種，分別接受登記受理檢驗，車輛的
    不合法，理應裁處車輛所有人，何況本案車輛所有人並非同
    一公司，不應讓曳引車概括承受。況牽引當時無法預知或是
    左右半拖車是否合法合格車輛，甚至車輛所有人也僅屬是同
    業另外一家公司，豈能「強迫中獎」送作堆的方式裁定本案
    。
(二)有貨框之車廂的車輛或是半拖車有貨框，才有裝載砂石土方
    的可能，「曳引車」沒有貨框可供裝載砂石土方，因此；本
    案裁決一目了然，「裁決與事實不符合」，何況；半拖車車
    主另屬其他公司所有，理應裁決處分半拖車車主方屬正確。
    有貨框之車廂車輛或是半拖車，才有裝載砂石土方的可能。
    然裁決處分本案538-HE營業貨運曳引車是沒有貨框可供裝載
    砂石土方，因此；本案裁決一目了然，裁決與事實不符合，
    何況；半拖車車主另屬其他公司所有，故本案原裁決及裁定
    顯然錯誤，為此提起抗告，請求撤銷原裁定云云，並請求調
    查該半拖車，係何時在宜蘭監理站為變更檢驗。
二、(一)抗告人即受處分人揚興通運股份有限公司所有之車牌號碼
      538─HE號營業曳引車拖曳車牌號碼51-LG號營業半拖車，
      於民國95年2月19日16時40分許，行經台北縣板橋市縣○
      ○道與民權路口，經臺北縣政府警察局板橋交通隊攔截查
      獲「載運廢土未依規定使用專用車輛」違規，以北縣警局
      C000 00000號通知單當場舉發之事實，業據證人即舉發本
      件之員警蔡明和小隊長於原審院訊問時結證稱：「95年2
      月19日16時40分我在板橋市縣○○道與民權路口服巡邏勤
      務，看到有一部曳引車後面有拖一個半拖車裝載土方，我
      將他攔下之後，請司機出示駕照行照之後，我看到538-HE
      曳引車，半拖車是51─LG，查驗的結果，曳引車、半拖車
      都不是砂石廢土專用車，我就依規定告發」等情在卷（見
      原審卷第38頁），並為代理人乙○○所是認（見同上卷第
      39頁）。又車牌號碼51─LG號營業半拖車於94年11月29日
      新登檢為一般框式傾卸營業半拖車，迨於95年2月21日向
      宜蘭監理站申請變更為砂石專用車，顯見該半拖車於被舉
      發當時（95年2月19日）尚未變更為砂石專用車乙節，亦
      有該半拖車新領牌照登記書、汽車各項異動登記書在卷可
      憑（見同上卷第14、15頁）。則抗告人所有之車牌號碼53
      8─HE號營業曳引車確有於上揭時地，拖曳車牌號碼51-LG
      號營業半拖車，裝載廢土未依規定使用專用車輛之事實，
      可堪認定。
    (二)至於抗告人所辯：車牌號碼538-HE號營業曳引車本身就是
      一個動力曳引，沒有貨框可供裝載砂石土方，故裝載砂石
      土方是車牌號碼51─LG號半拖車，裁罰對象應是半拖車所
      有人云云。惟查：
    1.按曳引車指專供牽引其他車輛之汽車；半拖車則指具有後
      輪，其前端附掛於曳引車第5輪之拖車，為道路交通安全
      規則第2條第1項第8、11款所明定，可知曳引車與半拖車
      係登記為不同車號，可以分屬不同人所有之車輛。惟違規
      半拖車與牽曳之曳引車固有個別車號，可分屬不同人所有
      ，其私權係可各自獨立之事實，雖不容置疑，然具動力之
      曳引車倘無半拖車之結合，即無法達成其裝載貨物之目的
      ，反之，半拖車如無曳引車之結合，亦無法獨立完成其運
      送貨物之可能，足徵二者，就使用上實具有經濟上不可分
      離之一體性。而半拖車與曳引車結合後，就參與交通方面
      ，倘有不當之駕駛，因半拖車本身既與曳引車結合為一體
      ，二者已成為一個可能發生危險之結合體。本件違規半拖
      車（按係環亞通運有限公司所有）與曳引車，縱然車號個
      別，可能分屬不同人所有，然依上開證人蔡明和小隊長所
      述，違規當時之半拖車既係由曳引車拖曳上路，且仍處於
      繼續行駛之狀態，衡諸常理，自無從分離，則於相關之交
      通違規事件時，自應將半拖車與曳引車視為一體，而由有
      動力之曳引車負責，合先述明。
    2.按裝載砂石、土方未依規定使用專用車輛或其專用車廂未
      合於規定或變更車廂者，處汽車所有人40,000元以上
      80,000元以下罰鍰，並當場禁止通行，道路交通管理處罰
      條例第29條之1第1項定有明文。而所謂汽車：指在道路上
      不依軌道或電力架線而以原動機行駛之車輛（包括機器腳
      踏車），道路交通安全規則第2條第1項第1款訂有明文。
      又上開道路交通管理處罰條例第29條之1第1項所處罰對象
      係「汽車所有人」，且同條項對於違規者並當場禁止通行
      ，依法條文義可知該違規車輛是在行駛中，而可行駛者是
      要有汽車動力的牽引之曳引車，而非沒有動力的半拖車甚
      明。復觀之該條項是處罰「裝載砂石土方未依規定使用專
      用車輛」，所以主詞應該是裝載使用汽車的人，而非處罰
      受詞的專用車輛，綜述該條項應該是處罰使用人。又查環
      亞通運有限公司（下稱環亞公司）並未有依汽車運輸管理
      規則第14條之規定申請於95年2月19日租用揚興公司之車
      牌號碼538-HE號營業曳引車營運，有交通部公路總局新竹
      區監理所中壢監理站95年7月24日竹監壢字第0950050453
      號函、交通部公路總局臺北區監理所宜蘭監理站95年7月
      19日北監宜字第0950050453號函附卷足按（見同上卷第55
      、56頁）。足見本件警方舉發當時之違規使用人應係揚興
      公司，應堪認定。參以道路交通管理處罰條例第1條明文
      揭示其立法目的在於維護交通秩序，確保交通安全，足見
      該法處罰對象應為危險源之製造者，而與私權關係無涉。
      因之，抗告人認曳引車與半拖車分屬不同人所有，而曳引
      車本身只是一個動力曳引，沒有辦法載運廢土，故違規者
      應係半拖車之理由，揆之上揭說明，自無足採。
三、原審審酌上情，認本件事證明確，抗告人所有車牌號碼538-
    HE號營業曳引車有前述違規行為，已堪認定，並認原處分機
    關依前揭道路交通管理處罰條例第29條之1第1項規定，裁處
    抗告人罰鍰新臺幣40,000元，並無違誤。因認抗告人聲明異
    議為無理由，應予駁回，經核其認事用法並無違誤，抗告人
    仍執陳詞指謫原裁定不當，為無理由，應予駁回。又本件事
    證已明，其請求調查半拖車變更檢驗日期，核無必要，併此
    述明。
四、據上論結，應依道路交通案件處理辦法第26條，刑事訴訟
    法第412條，裁定如主文。
中    華    民    國    95    年    11    月    6     日
                  交通法庭審判長法  官  溫耀源
                                法  官  段景榕
                                法  官  陳健順
以上正本證明與原本無異。
不得再抗告。
                                書記官  高柑柏
中    華    民    國    95    年    11    月    6     日


司法院資訊處製作；財團法人民間司法改革基金會備份。
